【裁判字號】    92,台上,2336
【裁判日期】    920430
【裁判案由】    偽證
【裁判全文】
最高法院刑事判決                              九十二年度台上字第二三三六號
    上  訴  人  乙○○
                甲○○
    共      同
    選任辯護人  林春榮律師
右上訴人等因偽證案件，不服台灣高等法院台中分院中華民國八十九年九月二十日第
二審判決（八十八年度上訴字第二五八八號，起訴案號：台灣彰化地方法院檢察署八
十七年度偵字第一０七六五號），提起上訴，本院判決如左：
    主  文
原判決關於乙○○、甲○○部分撤銷，發回台灣高等法院台中分院。
    理  由
本件原審經審理結果，認為第一審論處上訴人乙○○教唆證人於執行審判職務之公署
審判時，於案情有重要關係之事項，供前具結而為虛偽陳述罪刑，及論處上訴人甲○
○證人於執行審判職務之公署審判時，於案情有重要關係之事項，供前具結而為虛偽
陳述罪刑（均處有期徒刑四月）為無不合，予以維持，駁回檢察官及上訴人等二人在
第二審之上訴。固非無見。惟查：(一)、有罪之判決書，應記載認定犯罪事實所憑之證
據及其認定之理由，刑事訴訟法第三百十條第一款定有明文，而認定事實所憑之證據
，須確實存在，就該卷宗內不難考見者，始克當之，倘判決書內所記載之證據，與卷
內筆錄或證物之內容不相適合，則其判決之根據，實際上並不存在，自屬採證違法。
原判決事實認甲○○因乙○○之教唆，先後於台灣彰化地方法院民國八十六年九月一
日及原審法院八十七年七月十日、同年八月二十八日審理黃朝立被訴過失致人於死一
案中，就案情有重要關係之事項，供前具結而為虛偽陳述，因而論以上訴人等二人偽
證及教唆偽證罪責。理由內並說明甲○○於該刑事案件中為證人，供前具結為不實陳
述之事實，已經調閱該刑事案卷查明無誤。然觀諸台灣彰化地方法院上開過失致人於
死一案（八十五年度交訴字第二一八號）刑事（影印）卷宗，其中八十六年九月一日
訊問筆錄固記載法官於甲○○作證前，曾諭知證人之義務及偽證之處罰，並命具結，
但該卷內經查並無林某該次具結之結文，致其是否確已依命於供前具結無誤，無從查
考。原判決援引此卷內不存在之證據為其論據，自屬採證違法。(二)、採為判決基礎之
證據資料，必須經過調查程序，而顯出於審判庭者，始與直接審理主義符合，否則其
所踐行之訴訟程序，即屬違背法令。原判決於理由內說明甲○○於上開過失致人於死
一案審判中為證人，供前具結而為不實陳述之事實，已經調閱該刑事案卷查核無誤。
則林某於該案所為不實陳述之筆錄內容及曾供前具結之結文等文書，自屬原判決採為
論罪基礎之重要證據，但原審於審判期日，就所調得該刑事案卷內之相關證據資料，
並未向上訴人等二人提示，宣讀或告以要旨（見原審卷第八十六至九十一頁），使其
有辯解之機會，顯有應於審判期日調查之證據未予調查之違法。(三)、上訴人等二人於
原審之選任辯護人曾具狀以「機車騎士若撞擊橫越道路，體重約七十五公斤之行人右
小腿，能否將該行人撞至十公尺遠之前方始落地，並僅造成如驗斷書所示傷害，而機
車則向右前方偏斜？」乙節，因關係甲○○於上開過失致人於死案件審判中所為供證
之真實性，而致影響本件偽證罪責成否之判斷，乃聲請原審向中央警察大學函詢查明
。原審亦認有此必要，而向該校函查。嗣經該校以該交通事故雖經地區車輛行車事故
鑑定委員會鑑定，卻未經覆議委員會覆議程序，與該校受理要件不符為由，而未接受
（見原審卷第四十八頁）。然黃朝立於八十五年六月二十七日下午九時五十分許，駕
駛機車在彰化縣花壇鄉○○村○○路三八二號前肇事之交通事故，曾經前台灣省車輛
行車事故覆議鑑定委員會予以覆議在案，有該覆議意見書足憑（附於台灣彰化地方法
院上開刑事案影印卷內），該校認為其未經覆議程序，而不予受理，似有誤會。原審
既認有為該調查之必要，對此自應再函該校予以釐清，並請就所詢事項函覆，乃其未
為此調查，卻於判決理由內說明因該校不予受理，故無從鑑定，而不為該調查，復謂
本件事證已明，無為其他調查必要等語，致其證據調查職責難認已經完備，且有證據
上理由矛盾之違法。綜上，上訴人等上訴意旨，執以指摘原判決違法，尚非全無理由
，應認原判決關於上訴人等二人部分有撤銷發回更審之原因。
據上論結，應依刑事訴訟法第三百九十七條、第四百零一條，判決如主文。
中      華      民      國    九十二    年      四      月     三十     日
                              最高法院刑事第十二庭
                                  審判長法官  張  淳  淙
                                        法官  謝  俊  雄
                                        法官  蘇  振  堂
                                        法官  張  春  福
                                        法官  呂  丹  玉
      右正本證明與原本無異
                                              書  記  官
中      華      民      國    九十二    年      五      月      八      日


司法院資訊處製作；財團法人民間司法改革基金會備份。
